【裁判字號】    95,訴,2726
【裁判日期】    950929
【裁判案由】    搶奪
【裁判全文】
臺灣高雄地方法院刑事判決              95年度訴字第2726號
公  訴  人  臺灣高雄地方法院檢察署檢察官
被      告  丙○○
上列被告因搶奪案件，經檢察官提起公訴（95年度偵字第14343號）
，本院判決如下：
    主  文
丙○○意圖為自己不法之所有，而搶奪他人之動產，累犯，處有
期徒刑捌月。
    事  實
一、丙○○前因竊盜案件，先後經本院以89年度易字第5128號、
    90年度易字第2605號判處有期徒刑7 月、10月確定，前揭2
    案件接續執行，於91年12月2 日執行完畢。詎仍不知悔改，
    於民國95年5 月21日10時20分許，至高雄縣鳳山市○○路13
    9 號2 樓「橘子天堂網咖」內，因見甲○○坐於電腦桌前，
    眼睛看著電腦銀幕正在玩遊戲，而桌上放置手機1 支，認有
    機可趁，竟意圖為自己不法之所有，趁甲○○專心玩遊戲，
    未及注意而不備之際，上前從甲○○後面徒手掠取該支手機
    ，得手後旋即迅速逃離現場，甲○○見狀即隨後追捕，嗣經
    店內其他客人協助追捕並報警查獲。
二、案經高雄縣政府警察局鳳山分局報告臺灣高雄地方法院檢察
    署檢察官偵查起訴。
    理  由
壹、證據能力部分：
一、刑事訴訟法第159 條之2 規定，被告以外之人於檢察事務官
    、司法警察官或司法警察調查中所為之陳述，與審判中不符
    時，其先前之陳述具有較可信之特別情況，且為證明犯罪事
    實存否所必要者，得為證據。觀乎證人甲○○於警詢時陳述
    之情核與本院審理中所述大抵相符，依前開法條意旨，自應
    逕以證人甲○○於本院審理中所為之證述為認定事實之依據
    ，再無引用其警詢時所述之必要。從而證人甲○○於95年5
    月21日警詢中所述，依法不具證據能力。
二、按被告以外之人於偵查中向檢察官所為之陳述，除顯有不可
    信之情況外，得為證據，刑事訴訟法第159 條之1 第2 項定
    有明文。證人甲○○於95年6 月22日偵查中向檢察官所為之
    陳述，已由檢察官令於陳述前具結，且該陳述並無顯不可信
    之狀況，故得為判決之證據。
貳、實體部分：
一、訊據被告丙○○固坦認於上揭時地拿走被害人甲○○置放於
    電腦桌上之手機1 支之事實，惟矢口否認有何搶奪之犯行，
    辯稱：當時被害人往後仰靠在椅子上，我看他在睡覺，就起
    意拿了他的手機，拿手機時，手機掉在地上，被害人才驚醒
    而知情，我只是要偷東西，不是搶奪云云。惟查：
（一）前揭被害人遭行搶之經過，依被害人甲○○於本院審理時
      到庭具結證稱：95年5 月21日10時20分在「橘子天堂網咖
      」內，有遭人搶奪手機。當時伊神智清醒，眼睛看著電腦
      螢幕正在玩線上遊戲。把手機放在電腦螢幕前，被告從伊
      的後面伸手過來把手機搶走。被告拿手機時，手機有掉在
      桌上，伊才知道手機被拿走，伊有馬上追出去，被告被伊
      追到後，有把手機還伊等語。（詳本院卷第42-45 頁），
      核與證人甲○○於偵查中結證證述之情均相符（參偵卷第
      28-29 頁），而衡以證人甲○○與被告宿無怨隙，當無甘
      冒偽證罪責，杜撰事實惡意設詞誣陷被告之理，且證人甲
      ○○所述與一般常情亦相符一致，並無何不可信或矛盾歧
      異之處，是以證人甲○○之證述應較被告前開空言否認之
      詞為可採。
（二）又本件被害人甲○○於遭行搶時，係眼睛看著電腦螢幕正
      在玩線上遊戲，並未睡著，業據被害人甲○○陳明在卷如
      上，況觀之被害人於遭被告取走手機時，即能立即反應追
      捕被告，亦足認被害人當時係處於清醒、惟未防備之狀態
      ，而非睡眠、不知之狀態可明。此外，復有贓物認領保管
      收據、照片足憑，是本件事證明確，被告犯行洵堪認定。
二、論罪科刑之依據：
（一）查被告行為後，刑法於94年1 月7 日修正通過，於94年2
      月2 日公布，於95年7 月1 日施行，其中刪除刑法第56條
      ，並修正第2 條、第25條、第26條等規定。按行為後法律
      有變更者，適用行為時之法律，但行為後之法律有利於行
      為人者，適用最有利於行為人之法律，現行刑法第2 條第
      1 項訂有明文。此條規定乃與刑法第1 條罪刑法定主義契
      合，而貫徹法律禁止溯及既往原則，係規範行為後法律變
      更所生新舊法律比較適用之準據法，是刑法第2 條本身雖
      經修正，但刑法第2 條既屬適用法律之準據法，本身尚無
      比較新舊法之問題，應一律適用裁判時之現行刑法第2 條
      規定以決定適用之刑罰法律，先予辨明。又以本次刑法修
      正之比較新舊法，應就罪刑有關之共犯、未遂犯、想像競
      合犯、牽連犯、連續犯、結合犯，以及累犯加重、自首減
      輕暨其他法定加減原因（如身分加減）與加減例等一切情
      形，綜其全部罪刑之結果而為比較，至沒收從刑應附屬於
      主刑，除法律有特別規定者外，依主刑所適用之法律，最
      高法院95年5 月23 日 著有95年度第8 次刑庭會議決議可
      資參照。經查：被告於前次有期徒刑之執行完畢後5 年以
      內再故意犯本件有期徒刑以上之罪，不論依修正前之刑法
      第47條或修正後之刑法第47條第1 項之規定，均構成累犯
      ，對被告而言並無有利或不利之情形，故依刑法第2 條第
      1 項前段規定，應依修正前之刑法第47條，論以累犯，並
      加重其刑。
（二）核被告所為，係犯刑法第325 條第1 項之搶奪罪。查被告
      曾因竊盜案件，先後經本院以89年度易字第5128號、90年
      度易字第2605號判處有期徒刑7 月、10月確定，前揭2 案
      件接續執行，於91年12月2 日執行完畢，此有臺灣高等法
      院被告前案紀錄表1 份足考，是被告於前次有期徒刑之執
      行完畢後5 年以內，再犯本件有期徒刑以上之罪，依修正
      前刑法第47條規定，為累犯，應加重其刑。爰審酌被告前
      有肅清煙毒條例、毒品危害防制條例、竊盜、贓物等前科
      紀錄，素行不良，正值壯年，身體健全，竟不謀正途賺取
      所用，貪圖小利，公然以不法腕力攫取他人財物，非惟造
      成被害人財物損失，亦致被害人心理驚嚇，且犯罪後僅坦
      承部分犯行，猶試圖卸責，惟念其行搶之際並未傷及被害
      人，且搶奪後旋為人逮獲，搶得之手機亦已返還予被害人
      ，被害人之實際損害非鉅等一切情狀，量處如主文所示之
      刑，以資懲儆。
據上論斷，應依刑事訴訟法第299 第1 項前段，刑法第2 條第1
項前段，刑法第325 條第1 項、修正前刑法第47條，判決如主文
。
本案經檢察官乙○○到庭執行職務。
中    華    民    國    95    年    9     月    29    日
                  刑事第四庭審判長  法  官  郭玫利
                                    法  官  陳振嘉
                                    法  官  林意芳
以上正本證明與原本無異。
如不服本判決，應於判決送達後10日內向本院提出上訴狀（應抄
附繕本）。告訴人或被害人如對於本判決不服者，應具備理由請
求檢察官上訴，其上訴期間之計算係以檢察官收受判決正本之日
中    華    民    國    95    年    9     月    29    日
                                    書記官  曾秀鳳
附錄本案論罪科刑法條全文：
中華民國刑法第325條
意圖為自己或第三人不法之所有，而搶奪他人之動產者，處6 月
以上5 年以下有期徒刑。
因而致人於死者，處無期徒刑或7 年以上有期徒刑，致重傷者，
處3 年以上10年以下有期徒刑。
第1 項之未遂犯罰之。


司法院資訊處製作；財團法人民間司法改革基金會備份。
